臺灣臺南地方法院刑事判決　　　　　　 100年度訴字第1449號
公　訴　人　臺灣臺南地方法院檢察署檢察官
被　　　告　唐開清
上列被告因違反毒品危害防制條例案件，經檢察官提起公訴（
100年度營毒偵字第268號），被告於審理期日就被訴事實為有罪
陳述，本院聽取當事人之意見後，經合議庭裁定由受命法官獨任
進行簡式審判程序，並判決如下：
    主  文
唐開清施用第一級毒品，累犯，處有期徒刑捌月；又施用第二級
毒品，累犯，處有期徒刑肆月。應執行有期徒刑拾月。
    事  實
一、唐開清前曾因施用毒品案件，經本院裁定送觀察、勒戒後，
    因認無繼續施用毒品之傾向，於民國94年7月20日執行完畢
    並釋放出所；復於受前揭觀察、勒戒處分執行完畢並釋放後
    之5年內即94年10月間，再因施用毒品案件，經本院以95年
    度訴字第758號判決判處有期徒刑8月、4月，並定應執行刑
    為有期徒刑10月確定（下稱(甲)罪），其另因犯轉讓毒品案件
    ，經本院以95年度訴字第1635號判決判處有期徒刑1年4月，
    嗣經裁定更定其刑為有期徒刑1年6月確定（下稱(乙)罪），其
    並另因犯槍砲案件，經本院以95年度訴字第915號判決判處
    有期徒刑3年4月，併科罰金新臺幣9萬元確定（下稱(丙)罪）
    ，嗣前揭(乙)罪部分並經本院以96年度聲減字第3817號裁定減
    為有期徒刑9月，再與(甲)、(丙)二罪合併定應執行刑為有期徒
    刑4年6月確定，入監執行至99年2月9日因縮短刑期假釋出監
    ，並於100年1月17日因假釋期滿未經撤銷視為執行完畢。詎
    其仍未完全戒除毒癮，復於100年6月20日22時許，在其位於
    臺南市○○區○○路1號之1住處，先基於施用第一級毒品之
    犯意，以將海洛因摻入香煙內吸食煙霧之方式，施用第一級
    毒品海洛因1次，旋再基於施用第二級毒品之犯意，在同址
    ，以玻璃球（未據扣案）燒烤之方式，施用第二級毒品甲基
    安非他命1次；嗣為警於同年月21日10時20分許執行巡邏勤
    務時，見其形跡可疑，遂予盤查，雖知其有毒品前科，惟尚
    未能發覺其有上開施用第一、二級毒品之犯罪前，其即同意
    隨同警方返所製作筆錄，並自首犯行，且經其同意採尿送驗
    後，檢驗結果果呈現嗎啡及甲基安非他命陽性反應，始知上
    情。
二、案經嘉義縣警察局中埔分局報請臺灣嘉義地方法院檢察署檢
    察官呈請臺灣高等法院臺南分院檢察署檢察長核轉臺灣臺南
    地方法院檢察署檢察官偵查起訴。
    理  由
一、本件被告唐開清所犯為死刑、無期徒刑、最輕本刑為三年以
    上有期徒刑以外之罪，亦非屬高等法院管轄之第一審案件，
    其於準備程序進行中，先就被訴事實為有罪之陳述，經法官
    告知簡式審判程序之旨，並聽取公訴檢察官之意見後，依刑
    事訴訟法第273條之1第1項、第273條之2等規定，裁定由受
    命法官獨任進行簡式審判程序，且不受同法第159條第1項、
    第161條之2、第161條之3、第163條之1及第164條至第170條
    所規定證據能力認定及調查方式之限制，合先敘明。
二、前開事實，業經被告唐開清於本院審理時坦承不諱，而被告
    於100年6月21日經其同意後為警所採集之尿液，經送正修科
    技大學超微量研究科技中心以EIA酵素免疫分析法及GC／MS
    氣相層析質譜儀法檢驗之結果，確呈現嗎啡、可待因及甲基
    安非他命陽性反應，此有勘察採證同意書、嘉義縣警察局中
    埔分局委託驗尿液代號與真實姓名對照表，及正修科技大學
    超微量研究科技中心尿液檢驗報告各1份附卷可稽（警卷第4
    至6頁參見）。按海洛因及甲基安非他命係分別由嗎啡及甲
    基安非他命經化學合成而製得，經施用進入人體後，因代謝
    而分解又生成嗎啡及甲基安非他命，因此施用海洛因及甲基
    安非他命後，由尿液檢驗結果仍為嗎啡及甲基安非他命反應
    。是以，被告自白於前揭時間、地點施用第一、二級毒品海
    洛因及甲基安非他命各1次，而其採尿化驗之結果亦呈現施
    用海洛因及甲基安非他命後之代謝物即嗎啡及甲基安非他命
    陽性反應，乃屬科學上合理之現象，足認被告前揭任意性之
    自白核與事證相符，應堪予採信。
三、按毒品危害防制條例於92年7月9日修正公布，自93年1月9日
    施行，其中第20條、第23條將施用毒品之刑事處遇程序，區
    分為「初犯」、「5年內再犯」及「5年後再犯」。依其立法
    理由之說明，「初犯」經觀察、勒戒或強制戒治後，應為不
    起訴處分或不付審理之裁定；經觀察、勒戒或強制戒治執行
    完畢釋放後，「5年內再犯」者，因其再犯率甚高，原實施
    之觀察、勒戒及強制戒治既已無法收其實效，爰依法追訴或
    裁定交付審理；至於經觀察、勒戒或強制戒治執行完畢釋放
    後，「5年後再犯」者，前所實施之觀察、勒戒或強制戒治
    以足以遮斷其施用毒品之毒癮，為期自新及協助其斷除毒癮
    ，仍適用「初犯」規定，先經觀察、勒戒或強制戒治之程序
    。從而依修正後之規定，僅限於「初犯」及「5年後再犯」
    二種情形，始應先經觀察、勒戒或強制戒治程序。倘被告於
    5年內再犯，經依法追訴處罰，縱其第3次（或第3次以上）
    再度施用毒品之時間，在初犯經觀察、勒戒或強制戒治執行
    完畢釋放5年以後，已不合於「5年後再犯」之規定，且因已
    於「5年內再犯」，顯見其再犯率甚高，原實施觀察、勒戒
    或強制戒治，已無法收其實效，即應依該條例第10條處罰（
    最高法院95年第7次及97年第5次刑事庭會議決議參照）。經
    查，被告前曾因施用毒品案件，經本院裁定送觀察、勒戒後
    ，因無繼續施用毒品之傾向，於94年7月20日執行完畢並釋
    放；復於受前揭觀察、勒戒處分執行完畢並釋放後之5年內
    即94年10月間，再因施用毒品案件，經同院判決定應執行刑
    為有期徒刑10月確定，此有臺灣高等法院被告前案紀錄表1
    份附卷可稽，故本件被告雖係於受前揭觀察、勒戒執行完畢
    後5年後，再犯本件毒品危害防制條例第10條第1、2項之罪
    ，惟因前述5年內曾另再犯施用毒品罪名而屬3犯，依法仍應
    予追訴。故而，本件事證明確，被告犯行堪以認定。
四、核被告所為，係犯毒品危害防制條例第10條第1項之施用第
    一級毒品罪及同條第2項之施用第二級毒品罪。至被告持有
    第一級毒品海洛因及第二級毒品甲基安非他命並進而施用，
    其於施用前持有之低度行為應為施用之高度行為所吸收，均
    不另論罪。又被告所犯上揭二罪間，因行為殊異、犯意各別
    ，應予分論併罰。經查，被告有如前所述之論罪科刑及刑之
    執行紀錄，有臺灣高等法院被告前案紀錄表1份附卷足憑，
    故被告於受徒刑執行完畢後，5年內故意再犯本件有期徒刑
    以上之罪，依刑法第47條第1項之規定，均為累犯，應依法
    各加重其刑。再查，被告係對本件尚未經發覺之罪，自首犯
    行並接受裁判，爰依刑法第62條前段之規定，各減輕其刑，
    並均依法先加而後減之。茲審酌被告為國中肄業，現未婚，
    素行不佳，且前已曾因施用毒品案件，經送觀察、勒戒以及
    判刑確定，並均執行完畢，仍不思戒絕毒癮、革除惡習，顯
    未能深切悔改並記取教訓；惟據被告供稱其施用毒品之動機
    乃是因兄長過世，其與母親相依為命，壓力甚鉅，此家庭因
    素致其心情不佳，始再施用毒品，惟其現已有正當工作，已
    未再施用毒品等語（本院卷第27頁參見），並念其施用毒品
    之犯行本質上乃屬自我戕害身心健康之行為，暨其犯後尚知
    坦承犯行，態度良好等一切情狀，各量處如主文所示之刑，
    並定其應執行之刑，以資懲戒。又公訴檢察官固當庭具體求
    刑有期徒刑10月及6月，惟未及審酌被告有自首情事且犯罪
    動機非無可憫之處，是猶嫌過重，併此敘明。又被告持以供
    犯本件施用第二級毒品所用之玻璃球，因未據扣案，且經被
    告當庭供稱已於施用完畢後丟棄等語（本院卷第27頁參見）
    ，是無證據證明尚屬存在，爰不另為沒收之諭知。
五、據上論斷，應依刑事訴訟法第273條之1第1項、第299條第1
    項前段，毒品危害防制條例第10條第1項、第2項，刑法第11
    條前段、第47條第1項、第62條前段、第51條第5款，判決如
    主文。
本案經檢察官郭書鳴到庭執行職務。
中    華    民    國   100    年    12    月    30    日
                  刑事第十一庭    法  官  林臻嫺
如不服本判決應於收受本判決後10日內向本院提出上訴書狀，並
應敘述具體理由。如未敘述上訴理由者，應於上訴期間屆滿後20
日內向本院補提理由書狀（均須按他造當事人之人數附繕本）「
切勿逕送上級法院」。
                                  書記官  鄭梅君
中    華    民    國   100    年    12    月    30    日
附錄法條
毒品危害防制條例第10條
施用第一級毒品者，處 6 月以上 5 年以下有期徒刑。
施用第二級毒品者，處 3 年以下有期徒刑。